【裁判字號】    90,台上,7550
【裁判日期】    901213
【裁判案由】    違反毒品危害防制條例
【裁判全文】
最高法院刑事判決                                九十年度台上字第七五五○號
    上  訴  人  甲○○
右上訴人因違反毒品危害防制條例案件，不服台灣高等法院台中分院中華民國九十年
十月十六日第二審判決（九十年度上訴字第一二四七號，起訴案號：台灣台中地方法
院檢察署八十九年度偵字第二○四七五號），提起上訴，本院判決如左：
    主  文
原判決撤銷，發回台灣高等法院台中分院。
    理  由
本件原判決認定上訴人甲○○基於意圖營利之概括犯意，自民國八十七年年底某日起
至八十八年四月初某日止，在台中縣潭子鄉○○路○段一六七號，以一小包新台幣（
下同）一千元或一錢四千五百元之價格，連續販賣第二級毒品安非他命五次與林朝乾
施用。嗣經警查獲並扣得上訴人持有之安非他命三袋（驗餘合計淨重二十二‧三三公
克）及其所有供販賣第二級毒品所用殘留有安非他命之電子秤一具及夾鏈袋四包等情
。因而撤銷第一審判決，改判論處上訴人連續販賣第二級毒品罪刑，固非無見。
惟查(一)、刑事訴訟法第一百五十六條第二項規定：被告之自白，不得作為有罪判決之
唯一證據，仍應調查其他必要之證據，以察其是否與事實相符。其立法旨意乃在防範
被告自白之虛擬致與事實不符，故對自白在證據上之價值加以限制，明定須藉補強證
據以擔保其真實性。又利用非共同被告之共犯之自白或其他不利於己之陳述，為認定
被告犯罪之證據，不特與利用被告自己之自白作為其犯罪之證明同有自白虛偽性之危
險，亦不免有嫁禍於被告而為虛偽供述之危險。故就刑事訴訟法第一百五十六條第二
項之立法意旨觀之，非共同被告之共犯之自白或其他不利於己之陳述，固得作為認定
被告犯罪之證據，但不得作為有罪判決之唯一證據，仍應調查其他必要之證據，以察
其是否與事實相符，亦即仍須有補強證據以擔保該共犯自白之真實性，始得採為斷罪
之依據，並非絕對可由法院自由判斷該共犯之自白或不利於己之陳述之證明力。若不
為調查，而專憑此項供述據為被告犯罪事實之認定，即與上開規定有違。矧毒品危害
防制條例第十七條所規定，犯同條例第十條第二項施用第二級毒品之罪，供出毒品來
源，因而破獲者，得減輕其刑。則施用第二級毒品者，如供出其來源因而破獲者，既
得藉以邀求寬典減輕其刑，為擔保其所為不利於對向共犯之陳述之真實性，尤應有足
以令人確信其陳述為真實之補強證據。又上開所謂共犯，包括任意共犯及必要共犯（
含對向犯罪之共犯）；所謂補強證據，則指除該自白或不利於己之陳述本身之外，其
他足以證明自白之犯罪事實具有相當程度真實性之證據而言，雖所補強者，非以事實
之全部為必要，但亦須因補強證據與自白之相互利用，足使犯罪事實獲得確信者，始
足當之。本件上訴人始終否認有販賣安非他命之犯行，原判決則依憑林朝乾之供述認
定上訴人有本件之犯行。然卷查林朝乾於警訊時供稱：「向甲○○購買過六次毒品，
……是以一小包新台幣一千元，如果買一錢是新台幣四千五百元等不同價格。」於偵
查中供稱：「我勒戒前吸（食）之安非他命向甲○○買的。」、「八十七年底至八十
八年四月初共買了五、六次，均到甲○○家中買的。」、「我是向他（甲○○）買過
安非他命，我買了五、六次，每次買四千元。」（八十八年度偵字第一四六一九號影
印卷第二十九、三十、三十四、三十六頁）；於第一審供稱：「我有跟被告買毒品沒
錯，買了幾次忘記了，多少錢買的我也忘記了，我以前都講過了，應是如我警訊中所
述的價錢一小包一千元，一錢是四千五百元，買的時候是包好的，他說一錢我就拿給
他。」（第一審卷第六十五、六十六頁）；於原審供稱：「我是說我確實有拿錢給王
圳順向甲○○購買安非他命，但都是由王圳順出面購買的。」（原審卷第五十頁）各
等語。微論其前後所供不一，其真實性如何﹖已非全無疑義而待究明。且依林朝乾所
供上訴人係出售安非他命供其施用，倘為真實，其與上訴人即分別成立施用第二級毒
品及販賣第二級毒品罪名，在實體法上具有對向犯罪之共犯關係，為擔保其供述之真
實性，依上開說明，自須有足以令人確信其所供上訴人販賣安非他命為真實之補強證
據，始能採為斷罪之依據。乃原判決對此未詳予調查說明，遽採為斷罪之資料，尚嫌
速斷而難昭信服。(二)、沒收為從刑屬於刑之一種，故沒收之物須於犯罪事實中有具體
之記載始為適法，否則諭知沒收即難謂有事實之根據。原判決諭知上訴人販賣毒品所
得之財物八千五百元沒收之，如全部或一部不能沒收時，以其財產抵償之。然其事實
欄係記載上訴人以一小包一千元或一錢四千五百元之價格，販賣五次安非他命與林朝
乾，並未明確記載認定其各次販賣毒品所得之價款及總共販賣毒品之價款為若干﹖致
使此部分之追繳沒收失其事實依據，自有可議。上訴意旨指摘原判決不當，非無理由
，應認有撤銷發回更審之原因。
據上論結，應依刑事訴訟法第三百九十七條、第四百零一條，判決如主文。
中      華      民      國     九十     年     十二     月     十三     日
                              最高法院刑事第四庭
                                  審判長法官  董  明  霈
                                        法官  丁  錦  清
                                        法官  林  茂  雄
                                        法官  王  居  財
                                        法官  張  祺  祥
      右正本證明與原本無異
                                              書  記  官
中      華      民      國     九十     年     十二     月     十九     日


司法院資訊處製作；財團法人民間司法改革基金會備份。
